【裁判字號】    90,重訴,827
【裁判日期】    901116
【裁判案由】    損害賠償
【裁判全文】
臺灣高雄地方法院民事判決  九十年度重訴字第八二七號
    原      告  榮久營造股份有限公司
    法定代理人  周賜屏
    法定代理人  陳桂美
右當事人間損害賠償事件，本院判決如左：
    主    文
原告之訴及假執行之聲請均駁回。
訴訟費用由原告負擔。
    事    實
甲、原告方面：
  一、聲明：求為判決
          (1)、被告應給付原告新台幣（下同）八百六十二萬四千三百元及自起訴狀
              繕本送達被告之翌日即民國九十年十月二十四日起至清償日止按週年
             計算之利息。
          (2)、願供擔保請為假執行之宣告。
  二、陳述：
      緣被告於前向伊表明願提供坐落高雄市○○區○○段第六八七等地號土地供伊
      興建集合住宅，雙方乃於八十七年十一月一日訂立工程合約，而伊為保證系爭
      工程之履行，乃於同年月三日匯予被告一千萬元之履約保證金，而依兩造所定
      工程合約第五條「工程期限」所載，伊應應於雙方簽訂合約日起四十五日內正
      式開工，並以書面報告開工及完工期限，逾期開工，天數照算，如經催促仍延
      不開工，被告得按合約有關規定辦理，而完工期限則限於七百三十日曆天內完
      工，惟被告自訂約日起至今遲不提供建築用地供伊開工，伊不但無法於訂約日
      起四十五日內正式開工，全部工程亦無法於七百三十日曆天內完工，此無法開
      工及完工之原因乃因被告不按約提供建築用地所引起，又被告不知何故於兩造
      契約存續中竟片面將履約保證金退還，且聞其另將系爭土地提供予第三人營造
      公司訂立營建合約，被告明顯已無履約之誠意，系爭工程合約業因可歸責於被
      告之事由致給付不能，且兩造所定合約第二十條亦規定合約簽訂後經六個月因
      被告原因未能開工者，伊即得要求無條件解除合約，是伊即據此逕於九十年七
      月十七日以存證信函通知被告解除系爭工程合約，而系爭契約解除後，被告依
      法本應賠償伊之損失及預期利益，為此乃依法請求被告應賠償伊因訂立系爭工
      程合約所付仲介人陳子堅之仲介費用三百萬元及工程費百分之二之預期利潤五
      百六十二萬四千三百元計八百六十二萬四千三百元及其遲延利息。
  三、證據：提出工程合約、協議書、入戶電匯匯款通知單、存證信函、切結書、台
      北市政府工務局工料分析手冊、工程合約書摘要等件為證。
乙、被告方面：
    被告未於言詞辯論期日到場，亦未提出書狀作何聲明或陳述。
    理    由
一、本件被告未於言詞辯論期日到場，經核無民事訴訟法第三百八十六條所列各款之
    情形，爰依原告之聲請，准由其一造辯論而為判決。
二、本件原告主張兩造於上開時日就前該工程地點之集合住宅興築工程訂立工程合約
    ，而伊為保證系爭工程之履行，於簽約後已依約給付被告一千萬元履約保證金，
    惟被告自訂約日起迄今均未提供前該建築用地予伊開工，伊依約非但無法於訂約
    日起四十五日內正式開工，且全部工程亦已無法依約於七百三十日曆天內完工，
    而被告於系爭契約存續期間乃竟片面將履約保證金退還，且並聞其已另將系爭工
    程地點提供予第三人營造公司營建，系爭合約已因可歸責於被告之事由而致給付
    不能，據此伊乃依民法第二百五十六條規定及系爭合約第二十條所定逕於九十年
    七月十七日以存證信函通知被告解除系爭工程合約，而系爭工程合約解除後，被
    告依法本應賠償伊之損失及預期利益，為此乃依法請求判令被告應賠償伊因訂立
    系爭工程合約所支付之仲介費三百萬元及預期利潤五百六十二萬四千三百元計八
    百六十二萬四千三百元及其遲延利息等語，固據其提出工程合約、協議書、入戶
    電匯匯款通知單、存證信函、切結書、台北市政府工務局工料分析手冊、工程合
    約書摘要等件為證，惟查：
    (1)、兩造所訂系爭工程合約第二十條後段固規定：「合約簽訂後經六個月，因甲
        方（即被告）原因未能開工者，乙方（即原告）得要求無條件解除合約」等
        語，且依原告所述系爭工程合約自八十七年十一月一日簽訂後迄今乃因被告
        未提供土地而未能開工，惟系爭工程縱因被告原因而未能於簽約後六個月內
        開工，但此依合約規定僅由原告取得得要求無條件解除契約之權，即原告得
        據之為解除契約之原因，惟該條項就如何解除之程序並予以明規定，是其解
        除契約之方法自因系爭合約未予規定而應適用民法有關解除契約之規定，尚
        不得據此即認原告得不經催告程序即得逕予解除系爭工程合約。
    (2)、按民法第二百五十五條所謂依契約之性質，非於一定時期為給付不能達其契
        約之目的者，係指就契約本身，自客觀上觀察，即可認識非於一定時期為給
        付不能達契約目的之情形而言，如定製慶祝國慶牌坊是，又所謂依當事人之
        意思表示，非於一定時期為給付不能達其契約之目的者，必須契約當事人間
        有嚴守履行期間之合意，並對此期間之重要（契約之目的所在）有所認識，
        如定製手工藝品一套，並告以係為本月五日出國贈送親友之用，必須於本月
        四日交付是，本件再審原告應為之給付，係買賣價金，自客觀上觀察殊無非
        於一定時期為給付不能達其契約目的之情形，而兩造間又無從證明有嚴守六
        個月履行期限之合意，並對此期限之重要已有所認識，自無民法第二百五十
        五條之適用，最高法院六十四年台再字第一七七號著有判例。兩造所訂系爭
        工程合約於履行期間之規定固有第五條之「工程期限：一、開工期限：乙方
        應於雙方簽訂合約日起四十五日內正式開工，並以書面報告開工及完工期限
        ，逾期開工，天數照算，如經催促仍延不開工，甲方得按本合約有關規定辦
        理，復工時亦同；二、完工期限：全部工程限七百三十日曆天內完工」及上
        開第二十條後段之「合約簽訂後經六個月，因甲方原因未能開工者，乙方得
        要求無條件解除合約」等規定，惟第五條乃係就原告應開工及完工期限而為
        規定，此條項搭配系爭工程合約補充說明之第八項「工程延期罰款，每日延
        期罰總工程費千分之一」結果，自係為保護被告之完工期限利益而為，與被
        告是否於此期間內提供土地予原告施作以達興築集合住宅之契約目的並無直
        接關連，另第二十條後段之規定係賦予原告無條件解除契約之權，此於被告
        不謹守六個月之期間，僅係由原告取得解除契約之權限以減少其應遵守契約
        限制之不利益而已，並非謂被告非於此期間內提供土地予原告施作即能達其
        契約之目的，是本件被告應為之給付係提供土地予原告施作並依履行狀況給
        付價金，此自客觀上觀察殊無非於一定時期為給付不能達其契約目的之情形
        ，而兩造間又無從證明有嚴守履行期限之合意，並對此期限之重要已有所認
        識，被告不依限提供土地之情形自尚無民法第二百五十五條之適用，原告欲
        為解除契約，自不得逕依民法第二百五十五條之規定不經催告即為解除者。
    (3)、次按債權人於有民法第二百二十六條之情形時得解除契約，為同法第二百五
        十六絛所明定，依本條規定之意旨，被上訴人白毋庸為定期催告即得解除契
        約，最高法院六十七年度台上字第三七○一號著有判例。本件原告固以被告
        被告於系爭契約存續期間乃片面將履約保證金退還，且並聞其已另將系爭工
        程地點提供予第三人營造公司營建而認被告有嗣後主觀不能之情事而已令其
        給付陷於不能之情形，惟查，系爭工程用地自簽約後迄今均無任何興築工程
        ，此為原告所自述，且原告於被告是否另與他人簽約而將系爭工程用地提供
        予其承攬營建乙節並未舉證以實其說，原告主張被告業已提供土地予他人興
        築而因此之可歸責事由而致嗣後主觀給付不能云云尚無足採，是被告迄今未
        提供土地予原告興築者，其縱有可歸責之原因，被告就此亦僅應負給付遲延
        之責任，尚不得遽以認定係給付不能者，原告據此欲為解除契約，自不得逕
        予解除而仍應依民法第二百五十四條之規定於定期催告不履行後始得解除自
        明。
    綜上所述，本件原告固因被告之原因未能於簽約後六個月內開工而得要求無條件
    解除系爭工程合約，惟此僅為原告得解除契約之原因，其解除權之行使自仍應循
    民法相關規定為之始為適法，而被告就系爭工程合約所應為之給付係提供土地予
    原告施作並給付價金，此自客觀上觀察殊無非於一定時期為給付不能達其契約目
    的之情形，而兩造間又無從證明有嚴守履行期限之合意，並對此期限之重要已有
    所認識，原告主張被告未按時期提供土地之情形自尚無民法第二百五十五條之適
    用，且被告就此亦僅負給付遲延而非給付不能之責任，則原告欲為解除系爭工程
    契約者，自不得逕依民法第二百五十五條、第二百五十六條之規定不經催告即為
    解除，是本件原告主張解除系爭契約者，仍應依同法第二百五十四條之規定於定
    期催告後不履行始得為之，今原告既未於其認被告有給付遲延之情形後定相當之
    期限而催告履行，其逕為通知被告解除系爭契約依法自有未合，系爭工程合約自
    因原告尚未合法解除而仍存在，今系爭工程合約既仍有效存在，原告自不得依民
    法第二百六十條之規定請求被告賠償其損害，從而本件原告請求被告應賠償仲介
    費、預期利潤計八百六十二萬四千三百元及其遲延利息，依法洵屬無據，自應予
    以駁回，而本件原告之訴既經駁回，其假執行之聲請即失所依附，亦應併予駁回
    。
三、據上論結，本件原告之訴為無理由，合依民事訴訟法第三百八十五條第一項前段
    、第七十八條，判決如主文。
中      華      民      國     九十      年     十一     月     十六    日
                              臺灣高雄地方法院民事第五庭
~B法  官  黃  宏  欽
右為正本係照原本作成。
如不服本判決，應於判決送達後廿日內，向本院提出上訴狀並表明上訴理由，如於本判決
宣示後送達前提起上訴者，應於判決送達後十日內補提上訴理由書（須附繕本）。
中      華      民      國    九十      年     十一     月      十六      日
~B法院書記官  史華齡


司法院資訊處製作；財團法人民間司法改革基金會備份。
